最高法院民事判決　　　　　　　　　　　　　　　　　九十一年度台再字第四七號
　　再 審原 告　乙○○
　　訴訟代理人　尤秀鈴律師
　　再 審被 告　甲○○
右當事人間因租佃爭議事件，再審原告對於中華民國九十一年五月十日本院判決（九
十一年度台上字第九○八號），提起再審之訴，本院判決如左：
    主  文
再審之訴駁回。
再審訴訟費用由再審原告負擔。
    理  由
本件再審原告對本院九十一年度台上字第九○八號確定判決，依民事訴訟法第四百九
十六條第一項第一款、第二款規定，提起再審之訴。查原確定判決依據前訴訟程序第
二審所確定再審被告係以自任耕作為目的，於民國七十五年九月八日就系爭土地（地
目田）與再審原告訂立一年期租約，核屬耕地租用契約，應有耕地三七五減租條例之
適用。而適用耕地三七五減租條例有關之規定，謂依該條例第五條乃強制規定，耕地
租佃期間至少應為六年，故兩造於七十五年九月八日所訂租約，應延長至八十一年九
月七日止。次按耕地租約於租期屆滿時，除出租人依耕地三七五減租條例收回自耕外
，如承租人願繼續承租者，應續訂租約，同條例第二十條定有明文。又耕地租約期滿
時，出租人因收回耕地，致承租人失其家庭生活依據者，出租人不得收回自耕；惟出
租人不能維持其一家生活時，得申請鄉（鎮、市、區）公所耕地租佃委員會予以調處
，耕地三七五減租條例第十九條第一項第三款、第四項亦規定甚明。而再審被告於八
十一年九月七日租期屆滿後，仍繼續耕作，再審原告並收受再審被告繳付之八十一年
九月八日至八十三年九月七日止之二年租金。且原定租約期滿後，再審被告繼續耕作
耕地，支付租金，而再審原告主張收回耕地自耕，再審被告指此將致其失去家庭生活
依據，則再審原告得否收回自耕，應屬耕地三七五減租條例第十九條所定之爭議。因
該爭議未經該管行政機關調處、核定，准再審原告收回，是兩造間之租佃關係仍繼續
存在，不因再審原告拒絕續訂租約，而受影響。兩造間之租佃關係既仍繼續存在。則
兩造租佃契約期間應自八十一年九月八日起依法延至八十七年九月七日止；再自八十
七年九月八日起延至九十三年九月七日止，再審被告自得訴請辦理租約登記。再本件
耕地租約成立於八十九年一月四日前，並無農業發展條例第二十條規定之適用。從而
，再審被告依耕地三七五減租條例第六條第一項規定，請求再審原告就系爭土地會同
辦理租期自八十七年九月八日至九十三年九月七日止之耕地租約登記，應予准許，爰
將前訴訟程序第二審關於再審被告請求將系爭土地辦理耕地租約登記部分所為再審原
告敗訴判決，判予維持，原確定判決經核並無適用法規顯有錯誤或主文與理由矛盾之
情事。再審論旨，求予廢棄確定判決，非有理由。
據上論結，本件再審之訴為無理由。並依民事訴訟法第七十八條、判決如主文。
中      華      民      國    九十一    年      十      月     十七     日
                              最高法院民事第五庭
                                  審判長法官  朱  錦  娟
                                        法官  顏  南  全
                                        法官  蘇  達  志
                                        法官  許  澍  林
                                        法官  葉  勝  利
      右正本證明與原本無異
                                              書  記  官
中      華      民      國    九十一    年      十      月    二十八    日
